臺灣高等法院臺南分院刑事裁定　　　　　九十一年度毒抗字第一三號　　　　潛
　　　抗　告　人
　　　即受處分人　甲　○　○
右抗告人因違反毒品危害防制條例案件，不服臺灣雲林地方法院民國九十年十二月十
日裁定（九十年度毒聲字第一三五九號），提起抗告，本院裁定如左：
    主      文
抗告駁回。
    理      由
一、抗告意旨略以：抗告人於民國（下同）九十年三月二十六日於案發地點係受人委
    託至由雲林縣至彰化縣之友人位於員林之住處拿手機，卻被在附近巡察通緝犯未
    果之彰化刑警隊第三小隊員，以抗告人在附近逗留為由強制帶回偵訊驗尿，此強
    制偵訊及驗尿過程並未全程錄音、錄影，且抗告人於受偵訊當時當場提出如附件
    所示之感冒藥劑，並一再辯明於案發七十二小時內曾服用上開感冒藥劑，請求查
    明，然俱遭置之不理。嗣於同年五月間，彰化刑警隊第三小隊刑警張世辰以電話
    通知抗告人到案說明，當時刑警張世辰提示予抗告人之驗尿報告並無呈現煙毒（
    嗎啡）及甲基安非他命陽性反應，何以憲兵司令部刑事鑑識中心九十年十一月二
    十一日（九十）綱得字第一五三五九號鑑驗通知書竟稱抗告人之尿液呈煙毒（嗎
    啡）及甲基安非他命陽性反應，實有可疑。為此煩請傳訊虎尾鎮黎明西藥房負責
    人及彰化縣刑警隊第三小隊刑警張世辰到庭，查明抗告人於九十年三月二十六日
    前在虎尾鎮黎明西藥房購買如附件所示感冒藥劑服用，並請惠予鑑定一般人服用
    該感冒藥劑後，尿液是否會呈現煙毒（嗎啡）及甲基安非他命陽性反應，另查明
    本案驗尿過程至檢驗報告之整個過程是否有人為疏失，爰求為撤銷原裁定云云。
二、查抗告人即受處分人於九十年三月二十七日凌晨二時回溯七十二小時內及九十六
    小時內，在不詳地點，以不詳方式，分別施用第一級毒品海洛因及第二級毒品安
    非他命，為警於九十年三月二十六日晚間十一時二十分許，在彰化縣員林鎮○○
    街一一五號查獲之事實，抗告人雖否認上揭犯行，辯稱：伊自前案假釋出獄後，
    即未再有吸食安非他命行為云云，然查被告之尿液經檢驗呈煙毒（嗎啡）及甲基
    安非他命陽性反應，有憲兵司令部刑事鑑識中心九十年十一月二十一日（九十）
    綱得字第一五三五九號鑑驗通知書附卷可稽，被告所辯顯不足採，其於採尿前七
    十二小時內及九十六小時內，分別有施用第一級毒品及第二級毒品犯行堪以認定
    。檢察官依毒品危害防治條例第二十條第一項及觀察勒戒處分執行條例第三條第
    一項、第二項規定，聲請裁定將被告送觀察勒戒處所觀察、勒戒。原審法院適用
    毒品危害防制條例第二十條第一項、觀察勒戒處分執行條例第三條第一項，裁定
    將抗告人送入戒治處所觀察勒戒，核無不當。
三、抗告人以上述抗告理由，提起本件抗告，經查：
(一)按以氣相層析質譜儀實施藥物及其代謝產物之檢驗者，幾無偽陽性反應產生，亦
    即尿液中如未含有煙毒者，即不可能產生因藥物所引起之偽陽性反應（見行政院
    國軍退除役官兵輔導委員會榮民總醫院八十三年四月七日（八三）北總內字第○
    三○三九號函）。而抗告人於九十年三月二十六日晚間十一時二十分許經警查獲
    ，採集尿液，函送彰化縣衛生局檢驗，依卷附之該局煙毒尿液檢驗成績書記載，
    係以免疫學分析法及ＴＯＸＩ—ＬＡＢ方法為確認檢驗，其檢驗結果呈安非他命
    陽性反應；再送憲兵司令部刑事鑑識中心檢驗，以螢光偏極免杸分析法、液相萃
    取（液劑萃取）前處理法、固相萃取前處理法篩檢，再以氣相層析質譜儀分析法
    確認，其檢驗結果煙毒（嗎啡）與甲基安非他命皆呈陽性反應，有該中心九十年
    十一月二十一日（九○）綱得字第一五三五九號鑑驗通知書附卷可稽，是抗告人
    之尿液既經氣相層析質譜儀鑑驗，其檢驗結果自堪採信，可排除因服用感冒藥及
    肝藥產生「偽陽性」之可能。又被告人於九十年三月二十七日第一次警訊時供稱
    伊有服用感冒藥及肝藥之憑證，而於九十年五月二十二日第二次警訊時改稱無法
    提供該購藥之憑證，有警訊筆錄在卷可稽，且迄未具體提出其服用之藥物以供審
    認，空言辯稱其尿液檢驗呈嗎啡與安非他命陽性反應係因服用感冒藥及肝藥所致
    ，尚屬無據，故無傳訊虎尾鎮黎明西藥房負責人及將該感冒藥劑送鑑定之必要。
(二)抗告人於九十年三月二十七日在彰化縣警察局被採取尿液送驗時，其尿液檢體編
    號為Ｌ—０１５，抗告人並在彰化縣警察局刑警隊委託檢驗尿液代號與真實姓名
    對照認證單上簽名暨按捺指印（見警卷第六頁），而憲兵司令部刑事鑑識中心九
    十年十一月二十一日（九十）綱得字第一五三五九號鑑驗通知書為本件尿液檢驗
    時，亦確係就編號Ｌ—０１５（即鑑識資料九十年度保字第二五七七號尿液）之
    尿液檢體為檢驗，有彰化縣警察局函、彰化縣警察局九十年度保管字第二五七七
    號扣押物品清單、前揭憲兵司令部刑事鑑識中心鑑驗通知書在卷（見原審卷第七
    至十一頁）可稽，核對抗告人採取尿液之編號與檢驗尿液時之檢體編號既相符，
    自不生採取之尿液送檢時編號錯誤之情事。
(三)原審法院以被告尿液經篩驗及確認鑑定結果，確有嗎啡及甲基安非他命反應，再
    參酌施用毒品者所採集尿液檢驗之經驗法則，認被告施用海洛因及安非他命行為
    事證明確，而裁定將被告送勒戒處所為觀察、勒戒，經核並無不當或違法，亦不
    因有無傳訊刑警張世辰對質調查而有影響，是抗告人提起本件抗告，為無理由，
    應予駁回。
四、據上論斷，應依刑事訴訟法第四百十二條，裁定如主文。
中  華  民  國      九十一      年        一        月      三  十      日
                                臺灣高等法院臺南分院刑事第一庭
                                    審判長法官  茆    臺    雲
                                          法官  李    文    福
                                          法官  蔡    長    林
右正本證明與原本無異。
不得再抗告。
                                    法院書記官  李    培    薇
中  華  民  國      九十一      年        一        月      三十一      日
